臺灣新北地方法院刑事判決　　　　　　　110年度易字第448號
公　訴　人　臺灣新北地方檢察署檢察官
被　　　告　郭永城


上列被告因妨害公務案件，經檢察官提起公訴（109年度偵字第3
6097號），本院判決如下：
    主  文
郭永城無罪。
    理  由
一、公訴意旨略以：被告郭永城於民國109 年9 月9 日13時49分
    許，在新北市○○區○○路2段69巷口前，因其所使用之車
    牌號碼000-000號營業小客車於紅線違規停車，經新北市政
    府警察局海山分局交通分隊警員徐志成，協同車牌號碼000-
    00號拖吊車共同依法執行拖吊勤務，已將上開違規停放之營
    業小客車後輪架上輔助輪，前輪則以拖吊車拖吊夾抬起，欲
    將該車移置車輛保管場代保管時，被告發現車輛遭拖吊，明
    知徐志成係依法執行職務之公務員，竟仍基於妨害公務之犯
    意，以蹲坐、躺臥在上開拖吊車拖吊桿上之強暴方式，妨害
    徐志成依法執行職務，因認被告涉犯刑法第135條第1項之妨
    害公務罪嫌等語。
二、按犯罪事實應依證據認定之，無證據不得認定犯罪事實；不
    能證明被告犯罪者，應諭知無罪之判決，刑事訴訟法第154
    條第2 項、第301 條第1 項分別定有明文。又事實之認定，
    應憑證據，如未能發現相當證據，或證據不足以證明，自不
    能以推測或擬制之方法，為裁判基礎；認定不利於被告之事
    實，須依積極證據，苟積極證據不足為不利於被告事實之認
    定時，即應為有利於被告之認定，更不必有何有利之證據；
    ，故被告否認犯罪事實所持之辯解，縱屬不能成立，仍非有
    積極證據足以證明其犯罪行為，不能遽為有罪之認定。認定
    犯罪事實所憑之證據，雖不以直接證據為限，間接證據亦包
    括在內；然而無論直接或間接證據，其為訴訟上之證明，須
    於通常一般之人均不致有所懷疑，而得確信其為真實之程度
    者，始得據為有罪之認定，倘其證明尚未達到此一程度，而
    有合理之懷疑存在時，事實審法院復已就其心證上理由予以
    闡述，敘明其如何無從為有罪之確信，因而為無罪之判決，
    尚不得任意指為違法（最高法院40年台上字第86號、30年上
    字第816 號、第1831號、76年台上字第4986號判例意旨參照
    ）。
三、公訴意旨認被告涉犯上開罪嫌，無非係以被告於警詢及偵查
    中之供述、證人即員警徐志成於偵查中之證述、證人即現場
    拖吊人員林侑誼於警詢中之證述、證人鐘佳靖於警詢中之證
    述、員警職務報告、密錄器譯文、新北市政府警察局海山板
    橋地區拖吊小隊勤務分配表、新北市政府消防局救護紀錄表
    、現場錄影畫面翻拍照片、監視錄影、密錄器錄影、拖吊車
    行車紀錄器錄影光碟為其主要論據。
四、訊據被告固坦承有於前揭地點違規紅線停車，並倒臥在地等
    事實，惟堅詞否認有何妨害公務之犯行，並辯稱：我於員警
    、拖吊人員完成拖吊作業並移動前，就已經抵達現場，是拖
    吊人員故意駛離，員警也未秉公依法處理，我是因為長期生
    病，且對於拖吊人員的行為氣急攻心而不支倒地，並沒有對
    員警做任何強暴脅迫行為等語。經查：
  ㈠被告於109 年9 月9 日13時許，在前揭地點駕駛上開營業小
    客車於紅線違規停車，經新北市政府警察局海山分局交通分
    隊警員徐志成，協同拖吊車共同依法執行拖吊勤務，已將上
    開違規停放之營業小客車後輪架上輔助輪，前輪則以拖吊車
    拖吊夾抬起，欲將該車移置車輛保管場代保管時，被告發現
    車輛遭拖吊遂跑步至拖吊現場等情，業據被告於警詢及偵查
    中均坦認無訛（見偵字卷第9 至16、71至73頁），核與證人
    即員警徐志成於偵查中（見偵字卷第85至87頁）、證人即現
    場拖吊人員林侑誼於警詢中之證述（見偵字卷第23至25頁）
    均大致相符，並有員警職務報告（見偵字卷第29頁）、密錄
    器錄音譯文對照表（見偵字卷第35至36頁）、新北市政府警
    察局109 年9 月9 日海山、板橋地區拖吊小隊8 人勤務分配
    表（見偵字卷第39頁）各1 份、現場暨錄影畫面翻拍照片共
    28張（見偵字卷第43至56頁）及本院當庭勘驗路口監視器畫
    面之勘驗結果暨所附監視器錄影畫面截圖9 張（見本院易字
    卷第95、133 至135 頁）在卷可稽，此等事實固堪認定。
  ㈡按刑法第135 條第1 項之妨害公務罪所稱「強暴」，係指一
    切有形力即物理力之行使而言，不問其係對人或對物為之均
    包括在內；所稱「脅迫」，則指以侵害生命、身體、自由、
    名譽、財物之不法為目的之意思，通知對方足使其生恐怖之
    心之一切行為而言（最高法院82年度台上字第608 號判決意
    旨參照）。又刑法第135 條第1 項所定強暴妨害公務罪，目
    的在貫徹國家意志及保護國家法益，行為人主觀上不僅須有
    妨害公務之故意，客觀上亦有積極、直接施加強暴或脅迫之
    行為，致對公務員依法執行職務之行為造成阻礙，方足當之
    ，倘僅是於公務員依法執行職務時，以顯然不當之言詞或行
    動相加，尚未達強暴脅迫之程度時，並未有其他積極、直接
    為攻擊之行為，致妨害公務員職務之執行，尚難認以被告有
    上開各行為之狀態，即謂符合前揭法條所指「強暴」或「脅
    迫」之概念。
  ㈢證人徐志成於偵查中證稱：被告的車輛當時是違規停車，我
    們是巡邏經過該處執行拖吊業務發現此事，所以要拖吊被告
    的車號000-000 號計程車，當時該計程車已經上了拖車，該
    車的車輛前輪已經抬起，剛起步拉動該車時，被告就出現在
    現場，要求我們放車，他說拖吊程序還沒完成，但是被告的
    主張和我們現場執行的狀況不符，我有跟他說已經完成拖吊
    ，如果對於執行過程有疑問，可以去申訴，但是被告就先坐
    在拖吊車和計程車的中間，接著還躺下來要阻擋拖吊，他本
    來是坐在橫槓上，然後躺下來說自己不舒服，我們還叫了救
    護車過來，救護車到場後，他還是堅持不起身，就是不讓拖
    吊車拉著他的車離開，被告用這種方式阻擋拖吊車執行業務
    ，長達20分鐘，後來我們和救護人員將被告拉出該處，並且
    以妨害公務現行犯將其逮捕等語（見偵字卷第85至87頁）；
    於本院審理時亦證稱：被告到場後，因為我在車子後方作業
    ，他沒找我，他直接跑到車子拖吊桿那邊站在上面，我才去
    前方找被告，被告說不要拖他的車，他好像就說身體不適就
    坐在拖吊桿上，躺在地上，後來是救護人員跟警方一起把被
    告攙扶出來，最後有把車拖走等語（見本院易字卷第97至98
    、101 頁）。
  ㈣證人林侑誼於警詢中證稱：當天拖吊違規車輛要離開時，遇
    到紅燈，車主跑過來，我叫車主去找員警，該車主就站到拖
    吊車的拖吊夾上，然後又坐在拖吊夾上面，員警一直叫他下
    來，車主都不肯，就躺到地上，拖吊車的員警就呼叫當地派
    出所員警支援，派出所員警叫他起來，該車主還是不聽，該
    車主說自己人不舒服，拖吊車的員警就叫救護車到場，經過
    檢查後，該車主不願意就醫，後來我就先把該違規車輛拖吊
    回去等語（見偵字卷第23至24頁）。
  ㈤又員警於案發時係對被告告稱「不要坐在這邊」、「不要躺
    在這邊」、「躺在地上幹什麼」等語，而非有斥喝被告停止
    對員警之攻擊或恫嚇等行為，此有員警製作之密錄器錄音譯
    文對照表1 份附卷可稽（見偵字卷第35至36頁），且員警密
    錄器影像翻拍照片亦僅攝得被告蹲坐、躺臥於拖吊車及前揭
    計程車間之拖吊桿上，嗣員警等人將被告自拖吊桿處拖拉離
    開等情，有現場暨錄影畫面翻拍照片共8 張在卷足按（見偵
    字卷第53至56頁），此外，救護人員到達現場並檢查被告之
    生命徵象，其數值皆正常、被告意識清楚乙情，亦有新北市
    政府消防局救護紀錄表1 件在卷可查（見偵字卷第41至42頁
    ），是被告倒臥在地時，其意識仍屬清楚，並非因病昏迷。
    綜合上揭事證，足認被告於員警及拖吊人員因被告紅線違規
    停車而執行拖吊業務之時趕至現場，並站立於拖吊車之拖吊
    桿上，再蹲坐於拖吊桿上、甚至躺臥在地，企圖阻止前揭計
    程車遭員警及拖吊人員拖離現場等情，堪以認定。
  ㈥被告雖有於員警執行拖吊職務時以前揭不當之舉動相加，但
    查，證人徐志成於本院審理時再明確證稱：我於現場沒有感
    受到被告有對我暴力或脅迫，是因為沒辦法讓拖吊這件事持
    續完成，沒辦法持續執行公務，而移送被告妨害公務等語（
    見本院易字卷第104 頁），另於其職務報告（見偵字卷第29
    頁）中亦記載「郭永城先生看見車子被拖吊後，立即走到拖
    車與營小客車中間並坐在兩車中間後又立即躺在地上﹝阻擋
    拖吊車行進﹞，職立即呼叫派出所線上同仁協助，也通知11
    9 救護人員協助，119 救護人員到場後郭永城先生出現吃鑰
    匙及異物等自殘之行為，最後經過同仁及拖吊車司機協助後
    ，終於請郭永城離開站立於路旁。郭永城先生躺在地上不離
    開之行為，已達意圖妨害警察拖吊構成妨害公務之行為」等
    語，顯見被告前揭單純坐、躺而不離開等消極行為並未致員
    警受有暴力對待或心生恐怖，而妨害員警執行違停車輛拖吊
    之職務，實難認被告有何對在場執行職務之員警施強暴或脅
    迫之舉措可言。
  ㈦至證人鐘佳靖於警詢中證稱：案發當天下午，我在拖吊場處
    理拖吊場的運作，我後面看過行車紀錄器跟密錄器畫面，有
    看到當時拖吊一台違規車輛，車主躺在地上阻攔拖吊車離開
    等語（見偵字卷第27至28頁），是證人鐘佳靖於案發時並未
    在場，亦未親自見聞被告於員警執行職務之時為強暴或脅迫
    等行為，尚難以此部分證述執為不利於被告之認定。
  ㈧末被告雖聲請本院向員警徐志成發函，請員警徐志成提出本
    案開單紀錄、違規停車照片、拖吊過程之保護錄影跟拍照、
    申訴之回復（見本院易字卷第103 、127 頁），惟本案案發
    過程已臻明確，無再調查之必要，故不再發函調閱上開事證
    ，併此敘明。
五、綜上所述，本件被告至拖吊現場以站立、蹲坐或躺臥在拖吊
    車拖吊桿上，妨害現場員警執行違規停車拖吊之職務，所為
    固不足取，情理上亦應予非難，惟本件依公訴意旨所舉各項
    證據方法及理由，尚未達於通常一般之人均不致有所懷疑，
    而得確信被告前揭舉動已構成妨害公務執行之強暴或脅迫行
    為之程度，無從說服本院以形成被告該當刑法第135 條第1
    項妨害公務執行罪之心證，揆諸前揭說明，基於無罪推定之
    原則，被告之犯罪自屬不能證明，應為無罪之諭知。
據上論斷，應依刑事訴訟法第301 條第1 項，判決如主文。
本案經檢察官陳亭君提起公訴，檢察官游淑惟到庭執行職務。
中    華    民    國   110    年    11    月    16    日
                  刑事第八庭  法  官  林翠珊            
以上正本證明與原本無異。
如不服本判決，應於判決送達後20日內敘明上訴理由，向本院提
出上訴狀（應附繕本），上訴於臺灣高等法院。其未敘述上訴理
由者，應於上訴期間屆滿後20日內向本院補提理由書「切勿逕送
上級法院」。
                              書記官  王敏芳
中    華    民    國   110    年    11    月    16    日